臺灣臺南地方法院民事判決　　　　　　　　96年度訴字第81號
原　　　告　戊○○
　　　　　　　　　　　　6號2.
訴訟代理人　乙○○
原　　　告　己○○
　　　　　　　　　　　6號2樓.
法定代理人　丁○○
兼上一原告訴訟代理人
被　　　告　臺南縣柳營鄉農會
法定代理人　甲○○
訴訟代理人　丙○○
上列當事人間請求分配表異議之訴事件，經本院於民國96年3月1
9日言詞辯論終結，判決如下：
    主  文
原告之訴駁回。
訴訟費用新台幣壹萬壹仟佰玖拾伍元由原告負擔。
    事實及理由
一、原告起訴主張：
（一）被告台南縣柳營鄉農會執對訴外人蘇芳良、蘇朝榮、蘇珍
      宏（蘇朝榮、蘇珍宏業已死亡）等三人連帶債權新台幣（
      下同）2,814,134元之執行名義，聲請執行蘇珍宏、蘇朝
      榮之遺產，即對原告戊○○、己○○（原告二人為被繼承
      人蘇珍宏之繼承人）及訴外人張蘇鶯娥、蘇芳良、王蘇鶯
      昭（即被繼承人蘇朝榮之繼承人），所分別共有各1／2持
      分（張蘇鶯娥等三人繼承蘇朝榮之l／2持分屬公同共有）
      坐落台南縣柳營鄉○○○段376-55、376-57、376-61、37
      6-67地號四筆土地（以下簡稱系爭土地）聲請強制執行，
      案經貴院民事執行處以95年度執字第9779號強制執行拍賣
      得款47,100,000元。又被告另執對訴外人蘇芳良、蘇周秋
      珍夫婦之4,050,000元債權之執行名義，聲請併案執行，
      並就此部分債權分得執行費35,110元及分配款1,006,815
      元，惟上開分配金額實屬錯誤。按任何人均無需對他人債
      務負責任之義務，本件被告係執對被繼承人蘇珍宏及蘇朝
      榮之執行名義執行繼承人戊○○、己○○（被繼承人蘇珍
      宏）及張蘇鶯娥、蘇芳良、王蘇鶯昭（被繼承人蘇朝榮）
      財產，亦即被告係持對蘇珍宏、蘇朝榮之執行名義執行其
      等遺產，準此，倘非屬蘇珍宏、蘇朝榮之債權人尚無法併
      案執行或於本件聲明參與分配，此係當然。今被告以對蘇
      芳良、蘇周秋珍之債權併案並分配他人之財產，實屬違法
      。退一步言，縱蘇芳良係蘇朝榮之繼承人之一，被告亦僅
      得就本件執行蘇朝榮之遺產結餘，就蘇芳良所得繼承蘇朝
      榮遺產之部分，再聲請強制執行（蘇芳良非蘇朝榮唯一繼
      承人），亦無權於本件為主張，更何況併案執行。
（二）其次連帶債務之債權人，雖得對於債務人中之一人或數人
      或其全體，同時或先後請求全部或一部之給付，此固係連
      帶債務之債權人之權利，然就連帶債務之債權人已選擇對
      連帶債務人中之數人執行，並能完全受償時，即不得於該
      案再主張對其中某債務人之拍賣價款有優先受償之權利，
      否則即有違民法第148條行使權利應誠實信用方法及不得
      權利濫用之規定。查系爭2,814,134元之連帶債務，係蘇
      芳良、蘇朝榮及蘇珍宏（繼承人戊○○、己○○否認其被
      繼承人蘇珍宏有保證該筆債務）共同為連帶保證人擔保第
      三人蔡明宏（蘇芳良之人頭）對被告之借款，被告於93年
      間單獨選擇執行被繼承人蘇珍宏之遺產（即原告戊○○、
      己○○所有財產）後未受清償之部份，此未受清償之債務
      固仍屬連帶債務。然本件被告已居於連帶債務之債權人身
      分，選擇對債務人其中之蘇朝榮及蘇珍宏遺產執行，並拍
      得價款新台幣4,710,000元，又該拍賣價金顯然於清償上
      開債務後仍有剩餘，被告即不能為損害某特定債務人之目
      的，又再行使對連帶債務人之權利，否則即有權利濫用。
      今被告再次選擇對同案執行中之債務人即原告戊○○、己
      ○○被拍賣之土地所得價金主張有優先受償之權利，撥諸
      前述說明，自不應准許。
（三）再就債之履行有利害關係之第三人為清償者，於其清償之
      限度內承受債權人之權利，但不得有害於債權人之利益，
      民法第312條著有明文。本件借款強制執行，被告係持對
      連帶債務人蘇珍宏、蘇朝榮及蘇芳良等三人之執行名義執
      行（前未受償部分）〔原債權額430萬元，本息、違約金
      計算後為7,755,5388元，於係執行拍賣債務人戊○○、己
      ○○、訴外人丁○○所有不動產後（即本院92年度執字第
      12400號強制執行事件）及被繼承人蘇珍宏（即繼承人戊
      ○○、己○○等二人）所有之房屋土地（即本院93年度執
      字第9289號強制執行）之餘額。又該債務本應由訴外人蘇
      芳良（即主債務人）、蘇朝榮及蘇珍宏三人連帶負責，即
      上開二拍賣事件中，被告所獲償500餘萬元之分配，連帶
      債務人蘇芳良及蘇朝榮亦同免其責任（民法274條參照）
      ，此同時原告戊○○、己○○亦依民法312條之規定承受
      被告該部份債權人之權利，固不待言。今被告復以同一連
      帶債權及執行名義，再次執行原告戊○○、己○○（被繼
      承人蘇珍宏遺產）及張蘇鶯娥、蘇芳良、王蘇鶯昭（被繼
      承人蘇朝榮遺產），於獲償該2,814,134元之連帶債權後
      （已無害及債權人之利益）；應發還債務人款項，應全數
      分配予原告戊○○、己○○（其中1/2係應分配執行餘款
      ，另餘1/2係承受被告之權利執行蘇朝榮遺產所得分配款
      ）。
（四）綜上所陳，被告持對蘇芳良、蘇周秋珍夫婦之債權及執行
      名義，執行戊○○、己○○、張蘇鶯娥及王蘇鶯昭之財產
      ，已違反法令規定。被告再濫用權利，試圖謀取不當利益
      ，實在吃人夠夠，惟執行法院竟也隨之起舞，將原尚得發
      還原告戊○○、己○○之980,192元分配款，改分配予被
      告，原告等自難同意。為此，爰依強制執行法第41條第l
      項前段規定，提起本件訴訟，狀請鈞院詳查，撒銷被告對
      蘇芳良夫婦債權之併案，並准予原告居於代償承受債權人
      之權利之法律關係，於蘇朝榮所免除債務範圍內（被告居
      於連帶之債，之前向其中一連帶債務人即原告戊○○、己
      ○○執行所獲償之金額，連帶債務人蘇朝榮因此同免除之
      債務，原告即取得代位權利），於本件應分配主張受償，
      俾符法制，並維權益。
（五）本件被告主張已挑戰兩項法理：
    1.第一項桃戰：執行名義所得執行之範圍
      即債權人執對某甲之執行名義，是否得對某乙、某丙之財
      產聲請強制執行，或於某乙、某丙之財產被執行案件中主
      張參與分配。倘如不能，則今日被告執對蘇芳良、蘇周秋
      珍夫婦連帶債權4,050,000元之執行名義執行或參與分配
      原告戊○○、己○○及張蘇鶯娥、王蘇鶯昭之財產即有逾
      越該執行名義之範圍。
    2.第二項桃戰：債權人對連帶債之行使，是否得以無限上綱
      ，甚至可以損害特定債務人之目的，而為主張。按連帶債
      務之債權人，雖得對於債務人中之一人或數人或其全體，
      同時或先後請求全部或一部之給付，此固係連帶債務之債
      權人之權利，然就連帶債務之債權人已選擇對連帶債務人
      中之數人執行，並能完全受償時，即不得於該案再主張對
      其中某債務人之拍賣價款有優先受償之權利，否則即有違
      民法第148條行使權利應誠實信用方法及不得權利濫用之
      規定。本件執行拍賣蘇珍宏及蘇朝榮之遺產賣得4,7100,0
      00元，於清償系爭蘇朝榮等三人連帶債務2,814,134元仍
      有剩餘，撥諸上開法理，被告即不得再對同案執行中之債
      務人即原告戊○○、己○○（蘇珍宏之遺產）被拍賣價金
      主張有優先受償之權利。
    3.本件被告對蘇朝榮等三人連帶債務2,814,134元之執行名
      義原債權額新台幣430萬元，加計利息、違約金後為7,755
      ,538 元，經二次拍賣戊○○、己○○、法代丁○○所有
      財產共獲清償5,081,846元（4,205,000+876,846），上開
      原告等所代償之508萬餘元連帶債務，連帶債務人蘇芳良
      及蘇朝榮亦同免其責任（民法274條參照），依據民法312
      條規定，原告等亦因此承受被告該部份債權人之權利。今
      被告復以同一連帶債權及執行名義，再次執行被繼承人蘇
      珍宏及蘇朝榮之遺產，並獲完全清償，餘額應發還蘇朝榮
      之繼承人款項，原告等自得居於代償之法律關係，就蘇朝
      榮應負擔連帶債務之數額內，主張分配（台灣高等法院暨
      所屬法院64年度法律座談會參照）。
    4.綜上所陳，被告持對蘇芳良、蘇周秋珍夫婦之債權及執行
      名義，執行戊○○、己○○、張蘇鶯娥及王蘇鶯昭之財產
      ，已違反法令規定。被告再濫用權利及強取豪奪，實非應
      重誠信之銀錢業者所應為。為此，提起本訴，狀請鈞院詳
      查，撒銷被告對蘇芳良夫婦債權之併案，並准予原告居於
      代償承受債權人之權利之法律關係，於蘇朝榮所免除債務
      範圍內（被告居於連帶之債，之前向其中一連帶債務人即
      原告戊○○、己○○執行所獲償之金額，連帶債務人蘇朝
      榮因此同免除之債務，原告即取得代位權利），於本件應
      分配主張受償，俾符法制，並維權益。
（六）被告台南縣柳營鄉農會對蘇珍宏、蘇朝榮、蘇芳良三兄弟
      債權之原債權為連帶債權430萬元，其取得之執行名義為
      台南地方法院87年促字第9065號支付命令及確定證明書、
      台南地方法院93年訴字第1101號、高院台南分院94年上字
      第84號民事判決及確定證明書）。上開債權執行受償過程
      為：以鈞院89年度拍午字第2985號民事裁定為執行名義，
      經鈞院92年度執速字第12400號強制執行債務人即被繼承
      人蘇珍宏即戊○○、己○○及配偶丁○○，獲償4,205,00
      0元，尚餘3,585,412元本息未受償。上開未受清償債權3,
      585,412元，經被告持鈞院93年訴字第1101號民事判決及
      確定證明書，暨台灣高等法院台南分院94年上字第84號民
      事判決，再以鈞院93年度執速字第9289號強制執行債務人
      即戊○○、己○○（即被繼承人蘇珍宏財產）之財產，獲
      償876,846元，尚餘2,814,134元本息未受清償。被告再持
      鈞院93年執速字第9289號債權憑證，以本件95年度執速字
      第9779號強制執行債務人：蘇珍宏（即繼承人戊○○、己
      ○○）、蘇朝榮（即繼承人張蘇鶯娥、王蘇鶯昭、蘇芳良
      ）之財產，因本件原告等前已代償5,081,846元（4,205,0
      00+876,846），參照民法312條規定，原告等亦因此承受
      被告該部份債權人之權利，其執行名義即是被告同一執行
      名義（台灣高等法院暨所屬法院64年度法律座談會及65年
      3月18日台65年函民字第02245號函復參照）。
（七）並聲明：本院95年度執字第9779號強制執行事件，對被告
      台南縣柳營鄉農會所分配4,642,263元債權額及執行費35,
      110元，應減為3,635,448元，並將其減少金額1,041,925
      元，改分配與原告等。
二、被告則以：
（一）按連帶債務之債權人，得對債務人中之一人或數人或其全
      體，同時或先後請求全部或一部之給付。連帶債務未全部
      履行前，全體債務人仍負連帶責任，此民法第273條定有
      明文。查應由全體執行債務人負連代清償責任之第一筆債
      權數額為3,572,631元，今被告主張由原告二人分別共有
      之丙標不動產所賣得價金（各1,177,500元）先為抵充，
      抵充後不足額部份，再由執行債務人蘇芳良、張蘇鶯娥、
      王蘇鶯昭公同共有之丙標不動產所賣得價金（2,355,000
      元）抵充之。行使此受清償順次選擇權乃民法第273條賦
      予連帶債權人確保其債權受清償之正當權利。至於受優先
      請求清償之連帶債務人如何確保其權利，理應循民法連帶
      債務人內部分擔之相關規定解決，而非指摘連帶債權人主
      張其上述受清償順次選擇權為權利濫用。
（二）再者，執行債務人蘇芳良亦為丙標不動產之所有權人，就
      該不動產賣得價金，於其公同共有部份，亦屬其所有可供
      執行之財產，故被告自可持對蘇芳良及第三人蘇周秋珍之
      第二筆債權4,050,000元參與分配，原告主張第二筆債權
      不得參與分配，顯無理由。
（三）茲就鈞院95年度執字第9779號執行事件之執行標的物拍賣
      所得價金及執行債權債務關係，敘明如下：甲、乙標部分
      之不動產所有權人為蘇朝榮持有3分之1（因其死亡，因其
      繼承人張蘇鶯娥、王蘇鶯昭、蘇芳良公同共有）、蘇軫宏
      持有3分之1（因其死亡，由其繼承人戊○○、己○○分別
      持有6分之1）、蘇芳良持有3分之1，惟上開甲、乙標部分
      均未拍定；另丙標部分即系爭土地之所有權人為蘇朝榮持
      有2分之1（因其死亡，因其繼承人張蘇鶯娥、王蘇鶯昭、
      蘇芳良公同共有）、蘇軫宏持有2分之1（因其死亡，由其
      繼承人戊○○、己○○分別持有4分之1），經拍定總價金
      4,710,000元（其中自原告分別受償拍定價金1,177,500元
      ；自公同共有人張蘇鶯娥、王蘇鶯昭、蘇芳良受償拍定價
      金2,355,000元）。而本件執行名義第一筆債權：本金000
      0000元及計算至95.10.17之利息共0000000元，由全體執
      行債務人負連帶清償責任；第二筆債權：本金0000000元
      及計算至95.10.17之利息共0000000元，由執行債務人蘇
      芳良及第三人蘇周秋珍負連帶清償責任；第三筆債權：本
      金32 887元及計算至95.10.17之利息共33905元，由執行
      債務人蘇偉銘、己○○負連帶清償責任。
（四）第一筆執行債權之債權原本為本金430萬，加計迄93.04.0
      2 之利息、違約金3,455,538元，合計共7,755,538元，應
      由全體執行債務人負連帶責任。經鈞院92執速14200執行
      事件受償4,170,126元，餘3,585,412元。再經鈞院93執速
      9289執行事件受償876,846元，餘2,814,134元。此餘額2,
      814, 134元加計至95.10.17之利息共計為3,572,631元，
      即為第一筆執行債權。按「連帶債務未全部履行前，全體
      債務人仍負連帶責任」此民法第273條後段有明文。今該
      第一筆債權既未全數受償，原告仍應負連帶清償之責，被
      告自得就其財產所賣得價金受償。原告就援引民法第312
      條主張代位清償權利，顯屬誤用法令。
（五）並聲明：原告之訴駁回。
三、兩造不爭執之事實
（一）被告於95年3月6日持本院94年12月12日93執速字第9289號
      債權憑證，聲請對債務人蘇芳良、戊○○、蘇琬婷（即己
      ○○）、張蘇鶯娥、王蘇鶯昭、蔡明宏之財產強制執行，
      經本院95年執字第9779號強制執行事件受理在案。
（二）依本院94年12月12日93執速字第9289號債權憑證記載，債
      務人為蘇琬婷（即己○○）、戊○○、蔡明宏、蘇芳良、
      蘇朝榮。因債務人蘇朝榮業於92年2月17日死亡，被告乃
      請求為被繼承人蘇朝榮之繼承人即張蘇鶯娥、王蘇鶯昭、
      蘇芳良代辦繼承登記後，續行強制執行。
（三）被告以本院95年執字第9779號強制執行事件，聲請查封拍
      賣系爭土地（系爭土地均為蘇朝榮之權利範圍2分之1、戊
      ○○權利範圍4分之1、蘇琬婷（即己○○）權利範圍4分
      之1，其中蘇朝榮之權利範圍2分之1部分，經被告代辦繼
      承登記後，由張蘇鶯娥、王蘇鶯昭、蘇芳良公同共有系爭
      土地2分之1），及台南縣柳營鄉○○○段377─44地號土
      地、同段360─22地號土地、同段360─23地號土地（上開
      3筆土地均為蘇朝榮之權利範圍3分之1、戊○○權利範圍6
      分之1、蘇琬婷（即己○○）權利範圍6分之1、蘇芳良權
      利範圍3分之1，其中蘇朝榮權利範圍3分之1部分，經被告
      代辦繼承登記後，由張蘇鶯娥、王蘇鶯昭、蘇芳良公同共
      有上開3分之1）。其中系爭土地，於95年10月4日以4,710
      ,000 元拍定，另台南縣柳營鄉○○○段段377─44地號土
      地、同段360─22地號土地、同段360─23地號土地則經特
      別拍賣程序，仍無人投標，依強制執行法第95條第2項規
      定，視為撤回。
（四）被告於95年8月17日另持對債務人戊○○、蘇琬婷（即己
      ○○）之本院94年度聲字第1503號民事確定裁定為執行名
      義，向本院聲請就債務人戊○○、蘇琬婷（即己○○）、
      蘇芳良蘇周秋珍之財產於95年執字第9779號強制執行事件
      參與分配，經本院以95年度執字第36726號受理在案。95
      年8月17日被告聲請參與分配時，僅持本院94年度聲字第
      1503號民事確定裁定，嗣於95年8月31日另補提本院94年
      11月29日南院慧93執速字第16585號債權憑證。
（五）依本院94年11月29日南院慧93執速字第16585號債權憑證
      記載，債務人為蘇芳良、蘇周秋珍，執行名義內容為：債
      務人應連帶給付債權人4,050,000元，及自87年2月15日起
      至清償日止按年息百分之9.25計算之利息，並自87年3月
      15日起至清償日止，在6個月以內者，按上開利率百分之
      10計算，超過6個月者按上開利率百分之20計算之違約金
      ，並賠償程序費用131元。聲請執行金額：同上。執行費
      用35,110元。又依被告與債務人蘇芳良、蘇周秋珍之借貸
      契約約定書第7條約定：「立約人會負擔數宗債務時，如
      清償人所提出之給付不足清償全部債者，由貴會指定應抵
      充之債務。前項債務性質相異者，清償人所提出之給付，
      得由貴會決定其抵充之方法及順序。」，被告據此於95年
      10月16日具狀向本院民事執行處主張就拍賣台南縣柳營鄉
      ○○○段376─55地號土地、同段376─57地號土地、同段
      376─61地號土地、同段376─67地號土地所得價款，就被
      告對蘇芳良之2,814,134元及4,0 50,000元之債權，指定
      價金先抵充2,814,134元之債權。
（六）對於94年12月12日南院慧93執速9289號之債權憑證原執行
      名義（87促字第9065號支付命令，93訴字第1101號及台南
      高分院94年度上字第84號民事確定判決）之金額為債務人
      蘇芳良、蔡明宏、蘇朝榮、蘇珍宏（即原告戊○○、蘇琬
      婷（即己○○）之被繼承人）應連帶給付債權人430萬元
      ，及自民國86年9月25日起至清償日止，按年息百分之10.
      35計算之利息，並自86年10月25日起至清償日止，在6個
      月以內者，按上開利率百分之10，超過6個月者，按上開
      利率百分之20計算之違約金。被告以本院92執速字第1240
      號執行原告之財產獲償420萬5000元，在於93執速字第928
      9號執行原告之財產獲償87萬6千846元。故上開執行名義
      未清償之金額為新台幣2,814,134元，及利息和違約金。
（七）就債務人蘇芳良、蔡明宏、蘇朝榮、蘇珍宏（即原告戊○
      ○、蘇琬婷（即己○○）之被繼承人）應連帶給付債權人
      430萬元之債務部分其借貸契約書第7條約定「立約人會負
      擔數宗債務時，如清償人所提出之給付不足清償全部債者
      ，由貴會指定應抵充之債務。前項債務性質相異者，清償
      人所提出之給付，得由貴會決定其抵充之方法及順序。」
      。
四、得心證之理由：
    本件原告之訴有無理由，爭點所在厥為：（一）被告得否持
    本院94年11月29日年院慧93執速字第16585號債權憑證，聲
    明參與分配併案於本院95執字第9779號強制執行事件？（二
    ）被告依95年11月21日分配表，就其2,814,134元債權部分
    ，即得以全額受償，被告得否就上開連帶債權，主張就原告
    之財產先為清償，不足額部分始就訴外人蘇朝榮的財產受償
    ，被告上開債權之行使，有無違反誠信原則及權利濫用？
    （三）、就原告因被繼承人蘇珍宏等積欠被告430萬元利息
    及違約金之借款，原告業已清償5,081,846元，就系爭土地
    餘額應發還蘇朝榮之繼承人款項，原告等自得居於代償之法
    律關係，就蘇朝榮應負擔連帶債務之數額內，主張參與分配
    ？
（一）被告得否持本院94年11月29日年院慧93執速字第16585號
      債權憑證，聲明參與分配併案於本院95 執字第9779號強
      制執行事件？
    1.按對於已開始實施強制執行之債務人財產，他債權人再聲
      請強制執行者，已實施執行行為之效力，於為聲請時及於
      該他債權人，應合併其執行程序，強制執行法第33條定有
      明文。次按繼承人自繼承開始時，承受被繼承人財產上之
      一切權利，並得隨時請求分割遺產，民法第1148條前段、
      第1164條前段定有明文，是繼承人於繼承開始後，其對遺
      產之權利，性質上即為具有財產價值之權利，自得以之為
      標的聲請強制執行。
    2.經查，被告於95年3月6日持本院94年12月12日93執速字第
      9289號債權憑證，聲請對債務人即原告戊○○、己○○、
      訴外人張蘇鶯娥、王蘇鶯昭、蘇芳良、蔡明宏之財產即系
      爭土地和及台南縣柳營鄉○○○段377─44地號土地、同
      段360─22地號土地、同段360─23地號土地強制執行，經
      本院以95年度執字第9779號強制執行事件受理在案。嗣於
      95年8月17日被告另持對債務人即原告戊○○、己○○之
      本院94年度聲字第1503號民事確定裁定為執行名義，向本
      院聲請就債務人戊○○、己○○、蘇芳良、蘇周秋珍（就
      訴外人蘇芳良、蘇周秋珍之執行名義，被告繼於95年8月
      31 日另提本院94年11月29日南院慧93執速字第16585號債
      權憑證。）之財產，於95年執字第9779號強制執行事件參
      與分配，並經本院以95年度執字第36726號受理在案。本
      件被告既已對債務人戊○○、己○○、蘇芳良等人之財產
      ，開始實施強制執行，依強制執行法第33條之規定，就同
      一債務人蘇芳良之同一財產再聲請強制執行，自應合併於
      繫屬在先之95年度執字第9779號強制執行程序中。又承前
      所述，訴外人蘇芳良對系爭土地之公同共有權利，性質上
      即為具有財產價值之權利，而得為強制執行標的。是以，
      被告自得持本院94年11月29日年院慧93執速字第16585號
      債權憑證，就其對訴外人蘇芳良之債權，於本院95執字第
      9779號強制執行系爭土地部分，合併執行程序聲明參分配
      。
（二）被告依95年11月21日分配表，就其2,814,134元債權部分
      ，即得以全額受償，被告得否就上開連帶債權，主張就原
      告之財產先為清償，不足額部分始就訴外人蘇朝榮的財產
      受償，被告上開債權之行使，有無違反誠信原則及權利濫
      用？
    1.按繼承人對於被繼承人之債務，負連帶責任；連帶債務之
      債權人，得對於債務人中之一人或數人或其全體，同時或
      先後請求全部或一部之給付。連帶債務未全部履行前，全
      體債務人仍負連帶責任，民法第1153條第1項、第273條分
      別定有明文。依此，債權人所持之執行名義，如就同一債
      務命數債務人連帶履行者，債權人得專對債務人中之一人
      或數人，聲請為全部給付或一部分之執行；又所謂誠實信
      用之原則，係在具體的權利義務之關係，依正義公平之方
      法，確定並實現權利之內容，避免當事人間犧牲他方利益
      以圖利自己，自應以權利人及義務人雙方利益為衡量依據
      ，並應考察權利義務之社會上作用，於具體事實妥善運用
      之方法，最高法院86年度台再字第64號判決參照。
    2.經查，被告於本院95年度執字第9773號強制執行事件中，
      所持之執行名義即本院94年12月12日南院慧93執速9289號
      之債權憑證，其原執行名義（87促字第9065號支付命令，
      93訴字第1101號及台南高分院94年度上字第84號民事確定
      判決）為債務人蘇芳良、蔡明宏、蘇朝榮（即訴外人即債
      務人張蘇鶯娥、王蘇鶯昭、蘇芳良之繼承人）、蘇珍宏（
      即原告戊○○、己○○之被繼承人）應連帶給付債權人43
      0萬元，及自86年9月25日起至清償日止，按年息百分之10
      . 3 5計算之利息，並自86年10月25日起至清償日止，在6
      個月以內者，按上開利率百分之10，超過6個月者，按上
      開利率百分之20計算之違約金，嗣經原告戊○○、己○○
      及訴外人張蘇鶯娥、王蘇鶯昭、蘇芳良，分別繼承蘇珍宏
      、蘇朝榮之債務之事實，為兩造所不爭執。基此，上開債
      務自應由原告戊○○、己○○，與訴外人張蘇鶯娥、王蘇
      鶯昭、蘇芳良、蔡明宏負連帶清償之責。而本件被告即債
      權人依其利益衡量，主張就連帶債務人原告戊○○、己○
      ○之財產先受執行分配，以清償其債權，核其所為，並未
      違反民法第273條之規定，且連帶債務人就內部相互間求
      償關係，法律亦另有規定，原告尚得據以向其餘連帶債務
      人求償，是依雙方利益為衡量，並考察前開權利義務之法
      律求償關係，堪認被告行使權利所主張就原告戊○○、己
      ○○之財產先行分配受償，自無權利濫用及違背誠信原則
      之處，原告上開主張，自屬無據。
（三）就原告因被繼承人蘇珍宏等積欠被告430萬元利息及違約
      金之借款，原告業已清償5,081,846元，就系爭土地餘額
      應發還蘇朝榮之繼承人款項，原告等自得居於代償之法律
      關係，就蘇朝榮應負擔連帶債務之數額內，主張參與分配
      ？
      按他債權人參與分配者，應於標的物拍賣、變賣終結或依
      法交債權人承受之日一日前，其不經拍賣或變賣者，應於
      當次分配表作成之日一日前，以書狀聲明之。逾前項期間
      聲明參與分配者，僅得就前項債權人受償餘額而受清償；
      如尚應就債務人其他財產執行時，其債權額與前項債權餘
      額，除有優先權者外，應按其數額平均受償，強制執行法
      第32條定有明文。末查，本件原告係於系爭土地拍定後，
      始具狀（95年12月19日）主張代償承受原債權人之權利而
      聲明參與分配，然系爭土地經被告以95年度執字第36726
      號併案參與分配受償後，並無餘額可供原告分配受償，是
      以，原告主張依代償之法律關係參與分配，被告應返還原
      告各490,096元，並將被告併案參與分配執行費用35,110
      元改分配給原告云云，依法無據。
五、綜上所述，原告人主張被告不得持本院94年11月29日年院慧
    93執速字第16585號債權憑證，聲明參與分配併案於本院95
    執字第9779號強制執行事件，被告就系爭連帶債務，主張以
    原告之財產先為清償，不足額部分始就訴外人蘇朝榮的財產
    受償，有違反誠信原則及權利濫用，及居於代償之法律關係
    ，就蘇朝榮應負擔連帶債務之數額內，主張參與分配云云，
    均為不足採，則原告提起本件分配表異議之訴，為無理由，
    不應准許。又本件訴訟費用11,395元（即第一審裁判費），
    由原告負擔。
六、本件事證已臻明確，兩造其餘之攻擊防禦方法，核與本案之
    結論，不生影響，爰不一一贅述，併此敘明。
七、結論：原告之訴為無理由，依民事訴訟法第78條，判決如主
    文。
中　　華　　民　　國　　96　　年　　5 　　月　　28　　日
                  民事第四庭    法　官    田幸艷
以上正本證明與原本無異。
如對本判決上訴，須於判決送達後20日內向本院提出上訴狀（須
附繕本）。
中　　華　　民　　國　　96　　年　　5 　　月　　28　　日
                                書記官    劉紀君
